【裁判字號】    98,再簡抗,1
【裁判日期】    981215
【裁判案由】    分割共有物
【裁判全文】
臺灣臺中地方法院民事裁定             98年度再簡抗字第1號
抗  告  人  癸○○
相  對  人  子○○
            甲○○
            庚○○
            丁○○
            戊○○
            乙○○
            丑○○
            壬○○
            己○○
            辛○○
            丙○○
上列抗告人因與相對人等間請求分割共有物事件提起再審之訴，
對於中華民國98年9 月21日本院沙鹿簡易庭98年度沙再簡字第3
號所為裁定提起抗告，本院裁定如下：
    主  文
抗告駁回。
抗告程序費用由抗告人負擔。
    理  由
一、按再審之訴不合法者，法院應以裁定駁回之，民事訴訟法第
    502條第1項定有明文。所謂再審之訴不合法，係指再審之訴
    不合程式，或已逾期間，或法律上不應准許者而言（最高法
    院48年台抗字第188 號判例意旨參照）。次按再審之訴，應
    以有民事訴訟法第496 條第1 項各款之原因為限，此項原因
    亦即再審理由，必須於訴狀中表明之（同法第501 條第1 項
    第4 款規定參照），此為必須具備之程式，其未表明者，無
    庸命其補正（最高法院64年度台聲字第76號、69年度台聲字
    第123 號、60年度台抗字第538 號判例參照）。再者，民事
    訴訟法第496 條第1 項第1 款所謂適用法規顯有錯誤，係指
    確定裁判所適用之法規，顯然不合於法律規定，或與司法院
    現尚有效及大法官會議之解釋或最高法院現尚有效之判例顯
    然違反者，或消極的不適用法規顯然影響裁判者而言。至於
    事實審法院認定事實錯誤或漏未斟酌證據，雖得於判決確定
    前據為提起上訴之理由，究與適用法規顯有錯誤有別，當事
    人不得據以提起再審之訴（最高法院63年台上字第880 號判
    例意旨參照）。
二、本件抗告人提起再審之訴，理由略以：抗告人分配之臨六米
    路土地，經濟價值較低，原判決違反經驗法則、論理法則、
    不利益禁止原則、公平原則，對於何以採丁案不採戊案之理
    由，判決文未見剖析云云，雖泛言原確定判決有民事訴訟法
    第496 條第1 項第1 款之再審事由，然其原因事實，均係針
    對本院沙鹿簡易庭96年度沙簡字第563 號原判決取捨證據、
    認定事實、暨依民法第824 條規定酌定分割方法之職權行使
    指摘其為不當，並未表明原確定判決有何法定再審原因，亦
    未敘及原判決所適用之法規有何不合於法律規定，或與司法
    院現尚有效及大法官會議之解釋或最高法院尚有效之「判例
    」（而非「判決」）顯然違反之情形，揆諸前揭說明，難謂
    已合法表明再審理由。雖抗告意旨另援引最高法院55年台上
    字第1982號判例：「分割共有物之訴，係使共有關係變為單
    獨所有。故以原物分配於各共有人時，除應顧及均衡之原則
    外，並須就各共有人應行分得之範圍，例如面積多寡、交通
    、位置等等，予以確定，否則名為判決分割，實際仍難收判
    決分割之效果，自非法之所許」及最高法院63年台上字第26
    80號判例：「關於共有物之分割，如依原物之數量按其應有
    部分之比例分配，價值顯不相當者，依其價值按其應有部分
    比例分配，仍不失為以原物分配於各共有人，否則不顧慮經
    濟上之價值，一概按其應有部分核算之原物數量分配者，將
    顯失公平。」等內容，另謂：原確定判決對交通位置、價位
    因素及何以如此判決未有明確詳述，又將絕佳位置分配予原
    判決之原告及其家屬，有上開判例所指違反公平原則、適當
    原則、均衡原則等違失等語，經核其抗告內容，仍係就原確
    定判決職權行使所認定分割方法指摘有欠公平等內容，尚難
    以其抗告狀另予記載上開最高法院判例字號及內容，即認抗
    告人已有具體指摘原確定判決適用法規顯有錯誤情形，仍應
    認抗告人再審之訴為不合法。綜上，原裁定駁回抗告人之訴
    ，依法並無不合。抗告意旨仍執本案訴訟實體上理由，指摘
    原裁定不當，求予廢棄，為無理由，應予駁回。
三、據上論結，本件抗告為無理由，爰依民事訴訟法第505條、
    第436 條之1 第3 項、第495 條之1 第1 項、第449 條第1
    項、第95條、第78條，裁定如主文。
中    華    民    國    98    年    12    月    15    日
                  民事第三庭  審判長法  官  許秀芬
                                    法  官  林源森
                                    法  官  林慧貞
以上正本係照原本作成
本裁定不得抗告
中    華    民    國    98    年    12    月    15    日
                                    書記官


司法院資訊處製作；財團法人民間司法改革基金會備份。
